臺灣基隆地方法院交通事件裁定　　　　 94年度交聲字第191號
移送機關即
原處分機關　交通部公路總局台北區監理所基隆監理站
聲明異議人
即受處分人　乙○○
上列聲明異議人即受處分人因違反道路交通管理處罰條例聲明異
議案件，對於交通部公路總局台北區監理所基隆監理站94年8 月
30日所為之處分（原處分案號：基監字第裁42─AEB522522 號）
，聲明異議，本院裁定如下：
    主    文
異議駁回。
    理    由
一、按道路交通安全規則第103 條明定：汽車行近行人穿越道前
    ，應減速慢行，遇有行人穿越時，無論有無交通警察指揮或
    號誌指示，均應暫停讓行人先行通過。次按汽車駕駛人，駕
    駛汽車，行近行人穿越道，不減速慢行或行人穿越道有行人
    穿越時，不暫停讓行人先行通過者，處新臺幣600 元以上1,
    800 元以下罰鍰，道路交通管理處罰條例第44條第2 款定有
    明文。
二、本件聲明異議人即受處分人乙○○（下稱異議人）於民國94
    年7 月20日晚間10時25分許，駕駛T6─6560號自用小客車，
    行經臺北市○○路、基河路口設有枕木紋行人穿越道之交岔
    路口，未禮讓行人優先通行，為臺北市政府警察局士林分局
    警員甲○○（下稱原舉發單位）當場攔停，並掣單舉發異議
    人有違反道路交通管理處罰條例第44條第2 款之違規行為。
    異議人不服舉發，於94年8 月3 日提出申訴，經交通部公路
    總局臺北區監理所基隆監理站（下稱原處分機關）請原舉發
    單位調查結果，認異議人確有上揭違規行為，乃於94年9 月
    5 日裁決異議人新臺幣（下同）1,200元之罰鍰。
三、異議人聲明異議之要旨略以：我於94年7 月20日晚間10時25
    分許，駕駛車號T6─6560號自用小客車，沿臺北市○○區○
    ○路右轉基河路時，已將車速減低並緩慢停車，優先禮讓行
    人先行通過，等待號誌燈指示後再行駛，並無警員甲○○所
    指未禮讓行人優先通過之情形等語。
四、訊據異議人坦承於94年7 月20日晚間10時25分許，駕駛車號
    T6─6560號自用小客車，由臺北市○○區○○路右轉基河路
    時，為警員甲○○以其行近行人穿越道，未禮讓行人優先通
    行為由，攔停掣單舉發之事實，然矢口否認有何交通違規之
    行為，辯稱：當時行人很多，我停車禮讓行人通過後，才再
    向前開，後來還有行人，我才再停車，舉發的員警才看到我
    的車停在斑馬線上云云。經查：
  (一)異議人駕駛自用小客車，行近行人穿越道時，未禮讓行人優
    先通行之事實，業據證人即舉發之員警到庭證稱：當時異議
    人駕駛車號T6─6560號自用小客車，行經臺北市○○路、基
    河路口，由北往西方向右轉基河路，在其右轉處，行人通行
    之號誌亮起，秒數為32秒，表示行人優先通行，當時直行車
    方向是紅燈，但是有右轉指示燈，車輛可沿右轉匝道右轉，
    當時我看見異議人的車輛要右轉，但是在其車子的右邊、左
    邊都有行人交叉通行。依規定行人穿越道有行人通行時，車
    輛的保險桿不能接觸到行人斑馬線，異議人的車子到達轉彎
    處時，有行人通行，但是異議人的車子並沒有停下來，行人
    都必須停下來等其車輛通過，所以我才攔停。依據庭呈之右
    轉車輛不禮讓行人取締標準圖，行人穿越道上有行人通行，
    車輛與行人穿越道之斑馬線不能有交會，如果有接觸到斑馬
    線就算違規，車輛必須停下來等行人都通過後，才能通行等
    語明確，並有前引右轉車輛不禮讓行人取締標準圖及舉發地
    點照片8 張在卷可憑。
  (二)異議人雖一再以前詞置辯，並當庭聲請證人陳瑩娟作證，然
    證人陳瑩娟證稱：當時適逢暑假，行人很多，車輛要右轉時
    有非常多人，我們有停下來，行人號誌燈變成紅色的，行人
    仍繼續走，我們看到行人號誌燈變紅色的，所以就繼續向前
    開。異議人車子右轉時，人行道上有行人穿越，依據我在車
    子吃玉米搖晃的次數計算，該次車子右轉總共停下來3 次。
    我所指的車子有停下來，是指車子慢慢前進，遇到行人時就
    停下來等語。證人陳瑩娟雖附和異議人之說詞，證述異議人
    車子右轉時，曾停下來3 次。然查證人陳瑩娟所證，異議人
    車子右轉時，行人穿越道上有行人穿越，異議人慢慢前進，
    遇到行人時即停下來之情節，核與證人甲○○所證異議人到
    達轉彎處時，有行人通行，但是異議人的車子並沒有停下來
    ，行人都必須停下來等異議人車輛通過之情節大致相符，足
    徵異議人於右轉時，行人穿越道上確有行人通行。又道路交
    通管理處罰條例第44條第2 款之規範目的，係要汽車駕駛人
    將汽車停在行人穿越道前等候，禮讓行人優先通過，使行人
    行走人行穿越道，穿越馬路時，不必顧慮會有汽車通行，對
    行人之人身造成危險，是異議人駕車右轉時，理應依證人甲
    ○○提出之右轉車輛不禮讓行人取締標準圖說明欄之記載，
    於汽車右轉時，行經行人穿越道前應減速慢行，從車體對映
    於行人穿越道線並再向左延伸一個車道以內（3 公尺為限）
    之行人穿越道，有行人行走時，車輛應於行人穿越道前暫停
    禮讓行人優先通行，且注意車輛前保險桿不得接觸行人穿越
    道標線干擾行人通行，並俟該取締標準長度內無行人通行時
    ，始得穿越。然觀諸舉發違規地點之行人穿越道，約3 至 5
    公尺，有卷附照片為憑，異議人如係依據上開說明，從車體
    對映於行人穿越道線，並再向左延伸一個車道以內（3 公尺
    為限）之行人穿越道，有行人行走時，車輛應於行人穿越道
    前暫停，禮讓行人優先通行，則以汽車之長度、速度等，應
    可一次順利通過該行人穿越道，何以猶須將車子停下來3 次
    ，方能順利右轉？可見異議人並未依據上開說明右轉，此由
    異議人所供證人甲○○看到其將車子停在斑馬線之情，及證
    人陳瑩娟證述異議人係駕車慢慢前進，遇有行人就停下來之
    語益明。又異議人右轉時，遇有行人穿越時，停車等行人通
    過乃當然之理，否則豈不撞傷行人？是異議人在車子行進間
    ，遇有行人而將車子停下來的行為，並非意謂其已依規定禮
    讓行人；況其未在行人穿越道前停等，而係一面右轉，一面
    停等行人通過行人穿越道之行為，實際上乃是與行人爭道，
    不符合上揭道路交通管制條例第44條第2 款規定之立法意旨
    。據此，異議人駕駛汽車，行近行人穿越道，未禮讓行人優
    先通行之違規明確，其猶執前詞置辯，核無足採。
五、綜上所述，原處分機關調查結果，認受處分人有上揭違規行
    為，依道路交通管理處罰條例第44條第2 款，裁處受處分人
    1,200 元罰鍰，核無違誤。本件異議人之異議為無理由，應
    予駁回。
六、據上論斷，應依道路交通案件處理辦法第19條，裁定如主文
    。
中　　　華　　　民　　　國　  94　  年　 10　月   27  日
　　　　　　　　　　　　交通法庭法　官  劉桂金
以上正本證明與原本無異。
對於本件裁定如有不服，應於收受送達後5 日內，向本院提出抗
告書狀，敘述抗告之理由，抗告於臺灣高等法院。
中　　　華　　　民　　　國　  94　  年　 10　月   27  日
                                書記官  丁文宏
